【裁判字號】    95,上易,799
【裁判日期】    951228
【裁判案由】    電子遊戲場業管理條例
【裁判全文】
臺灣高等法院高雄分院刑事判決         95年度上易字第799號
上  訴  人  臺灣高雄地方法院檢察署檢察官
被      告  甲○○
上列上訴人因被告違反電子遊戲場業管理條例案件，不服臺灣高
雄地方法院95年度簡上字第691 號中華民國95年9 月6 日第一審
判決（聲請簡易判決處刑案號：臺灣高雄地方法院檢察署95年度
偵字第10294 號），提起上訴，本院判決如下：
    主  文
原判決撤銷。
甲○○共同違反未依電子遊戲場業管理條例規定辦理營利事業登
記者，不得經營電子遊戲場業之規定，處拘役貳拾日，如易科罰
金，以銀元佰元（即新臺幣玖佰元）折算壹日。緩刑貳年。扣
案之「網豹」、「賽狗」、「決戰網」、「縱橫四海」各壹台及
IC 板 各壹塊、代幣肆拾伍枚，均沒收。
    事  實
一、林自強（未據公訴人起訴）未依電子遊戲場業管理條例規定
    辦理營利事業登記，自94年12月3 日起，在高雄市三民區○
    ○○路473 巷3 號「你家超商」內，擺設電腦電子遊戲機「
    縱橫四海」1 台、「賽狗」1 台、「網豹」1 台、「決戰網
    」1 台供不特定人投幣打玩，並僱用同具犯意聯絡之甲○○
    擔任店員為客人兌換代幣。94年12月10日李進坤（由原審另
    案審理中）受讓「你家超商」後，亦未依電子遊戲場業管理
    條例規定辦理營利事業登記，仍僱用同具犯意聯絡之甲○○
    擔任店員為客人兌換代幣。嗣於同年12月14日15時15分許，
    適有李燦宏在該超商內打玩電子遊戲機為警當場查獲，並扣
    得電子遊戲機4 台（含IC板4 塊）及機台內之硬幣45枚。
二、案經高雄市政府警察局三民第一分局移送臺灣高雄地方法院
    檢察署檢察官聲請簡易判決處刑，原審改依通常程序審理。
    理  由
甲、程序部分
    證人李燦宏於警詢之陳述，係屬傳聞證據，惟被告於本院審
    理時表示同意作為本案證據使用，並捨棄詰問權，本院審酌
    上開證人陳述作成時，並無不法取供之情形，認為適當，依
    刑事訴訟法第159 條之5 第1 項規定，自有證據能力，得為
    證據。
乙、實體部分
  一訊據被告甲○○固坦承有於上述時地受僱於林自強、李進坤
    擔任店員，並為客人兌換代幣之事實不諱，惟矢口否認有上
    開犯行，辯稱：我不知道「你家超商」並無電子遊戲場經營
    執照云云。惟查上開事實，業據證人即共犯李進坤於原審審
    理時結證無訛，復經證人李燦宏於警詢證述明確，並有附卷
    94 年12 月10日林自強讓渡書影本1 紙，扣案之電子遊戲機
    4 台（含IC板4 塊）及機台內之硬幣45枚可資佐證。況查被
    告於本院審理中亦自承：電子遊戲機是擺設在超商內另1 個
    房間內等情，衡之常情，苟「你家超商」擁有合法營業執照
    ，必將遊戲機擺放在店門口或店內醒目之地方以供客人把玩
    ，豈有隱藏於店內另一房間內之理，足見被告所辯上情，無
    非卸責之詞，不足採信。綜上所述，本件事證明確，被告之
    犯行，堪以認定。
  二按未依電子遊戲場業管理條例規定辦理營利事業登記者，不
    得經營電子遊戲場業，違反者應予處罰，電子遊戲場業管理
    條例第15條、第22條分別定有明文；而依同條例第4 條第1
    項規定：本條例所稱電子遊戲機，指利用電、電子、電腦、
    機械或其他類似方式操縱，以產生或顯示聲光影像、圖案、
    動作之遊樂機具，或利用上述方式操縱鋼珠或鋼片發射之遊
    樂機具，業者以電腦提供遊戲（如麻將、賽馬、水果盤）其
    性質實與前開電子遊戲機無異，亦屬上開條文規範之範疇，
    該電腦應屬電子遊戲機，有經濟部94年10月27日經商字第09
    40213910號函在卷足佐。又所謂電子遊戲場「業」，指「業
    務」而言，而刑法上所謂業務，係以事實上執行業務者為標
    準，指以反覆同種類之行為為目的之社會的活動而言；執行
    此項業務，縱令欠缺形式上之條件，仍無礙於業務之性質。
    因此不論該事業是否「專營」電子遊戲場業，亦不問經營是
    否需達一定之規模，即使於原本所營事業外，兼營電子遊戲
    場業，或所經營之電子遊戲場不具相當之規模，亦無礙於電
    子遊戲場業管理條例相關規定之適用，最高法院90年度台非
    字第276 號判決可資參酌。故核被告甲○○所為，係違反電
    子遊戲場業管理條例第15條之未經辦理營利事業登記而擅自
    經營電子遊戲場業之規定，應依同條例第22條之規定處斷。
    被告與林自強、李進坤間，分別有犯意聯絡及行為分擔，均
    為共同正犯。又被告犯罪時之刑法第41條第1 項前段規定：
    「犯最重本刑為5 年以下有期徒刑以下之刑之罪，而受6個
    月以下有期徒刑或拘役之宣告，因身體、教育、職業、家庭
    之關係或其他正當事由，執行顯有困難者，得以1 元以上3
    元以下折算1 日，易科罰金。」又被告行為時之易科罰金折
    算標準，修正前罰金罰鍰提高標準條例第2 條前段（現已刪
    除）規定，就其原定數額提高為100 倍折算1 日，則本件受
    刑人行為時之易科罰金折算標準，應以銀元300 元折算1 日
    ，經折算為新臺幣後，應以新臺幣900 元折算為1 日。惟95
    年7 月1 日修正公布施行之刑法第41條第1 項前段則規定：
    「犯最重本刑為5 年以下有期徒刑以下之刑之罪，而受6 個
    月以下有期徒刑或拘役之宣告者，得以新臺幣1,000 元、2,
    000 元或3,000 元折算1 日，易科罰金。」比較修正前後之
    易科罰金折算標準，以95年7 月1 日修正公布施行前之規定
    ，較有利於被告，則應依刑法第2 條第1 項前段，適用修正
    前刑法第41條第1 項前段規定，定其折算標準，併此明。
  三原審未予詳查，遽為被告無罪之諭知，尚有未洽，公訴人上
    訴意旨，指摘原判決不當，為有理由，自應由本院將原判決
    撤銷改判。審酌被告因一時失慮，觸犯刑章，受僱期間僅11
    天，情節尚輕等一切情狀，量處如主文第2 項所示之刑，並
    諭知易科罰金之折算標準，以資懲儆。又扣案之電子遊戲機
    「網豹」、「賽狗」、「決戰網」、「縱橫四海」各1 台及
    IC板各1 塊，暨代幣45枚，均係共犯李進坤所有，供犯罪所
    用之物，業據李進坤於警詢中供述在卷，應依刑法第38條第
    1 項第2 款規定宣告沒收之。
  四查被告前未曾受有期徒刑以上刑之宣告，有臺灣高等法院被
    告前案紀錄表在卷可稽。茲因一時失慮，觸犯刑章，所犯情
    節尚輕，經此偵審程序及科刑教訓，當知所警惕，應無再犯
    之虞，本院因認被告所受刑之宣告，以暫不執行為適當，併
    宣告緩刑2年，以啟自新。
據上論斷，應依刑事訴訟法第369 條第1 項、第364 條、第299
條第1 項前段，電子遊戲場業管理條例第22條，刑法第2 條第1
項、第11條前段、第28條、第41條第1項前段（修正前）、第74
條第1 項第1 款、第38條第1 項第2 款，罰金罰鍰提高標準條例
第2 條（修正前），判決如主文。
本案經檢察官陳宗吟到庭執行職務。
中    華    民    國    95    年    12    月    28    日
                  刑事第三庭    審判長法  官  周賢銳
                                      法  官  黃仁松
                                      法  官  謝宏宗
以上正本證明與原本無異。
本判決不得上訴。
中    華    民    國    95    年    12    月    29    日
                                      書記官  熊惠津
附錄本件判決論罪科刑法條：
電子遊戲場業管理條例第22條
違反第15條規定者，處行為人1 年以下有期徒刑、拘役或科或併
科新台幣50萬元以上250萬元以下罰金。
                                                      Q


司法院資訊處製作；財團法人民間司法改革基金會備份。
